臺灣高等法院刑事判決
109年度原上訴字第152號
上  訴  人  
即  被  告  董皓偉




選任辯護人  許富雄律師（法扶律師）          
上列上訴人即被告因違反毒品危害防制條例案件，不服臺灣桃園
地方法院108年度原訴字第93號，中華民國109年7月31日第一審
判決（起訴案號：臺灣桃園地方檢察署108年度偵字第14898號）
，提起上訴，本院判決如下：
    主    文
上訴駁回。
    犯罪事實
一、董皓偉、姚翔竣（業經原審論處罪刑確定）均明知甲基安非
    他命係毒品危害防制條例第2條第2項第2款所規定之第二級
    毒品，依法不得販賣及持有，竟共同基於販賣第二級毒品甲
    基安非他命以營利之犯意聯絡，先由董皓偉於民國108年5月
    12日下午4時許，在不詳地點，持其所有如附表二編號1所示
    NOKIA廠牌、門號0000000000號行動電話1具連結網際網路，
    並以公開暱稱「咖啡 糖果 量販店」登入網路社交通訊軟體
    Grindr，隱含販售毒品暗語之訊息，而伺機販售毒品牟利，
    適有新北市政府警察局新莊分局（下稱新莊分局）警員林奕
    衡執行網路巡邏查緝勤務，以其所持用之行動電話1具連結
    網際網路登入Grindr，發現上開販毒訊息，旋即於同日下午
    4時40分許，以Grindr聯繫董皓偉，喬裝毒品買家與董皓偉
    聯繫並佯裝欲購買重量3公克之第二級毒品甲基安非他命，
    董皓偉隨即聯繫姚翔竣告知上情，姚翔竣知悉後乃與董皓偉
    共同商議，與買家相約於同日晚上7時許，在姚翔竣所經營
    之汽車美容店附近即桃園市○○區○○路000號統一超商前進行
    交易。嗣董皓偉與喬裝買家之員警林奕衡約定於同日晚上7
    時許，在位在桃園市○○區○○路000號之統一超商新達豐門市
    前，以新臺幣（下同）9,000元之價格，由董皓偉販賣第二
    級毒品甲基安非他命3公克予林奕衡後，董皓偉、姚翔竣即
    在姚翔竣所經營之汽車美容店內等候交易。俟於同日晚上7
    時20分許，董皓偉以姚翔竣所有如附表二編號2所示iphone
    廠牌行動電話1具內通訊軟體LINE與林奕衡聯繫並確認林奕
    衡已抵達上開約定之交易地點後，董皓偉、姚翔竣為避免被
    查獲，乃推由姚翔竣先持鹽巴與林奕衡佯裝進行交易，藉機
    觀察林奕衡是否為員警，董皓偉則持如附表一所示第二級毒
    品甲基安非他命3包於上開統一超商新達豐門市內觀察情勢
    並等候姚翔竣之指示，嗣姚翔竣持鹽巴與林奕衡準備進行交
    易時，經林奕衡發覺姚翔竣欲交付之物品為鹽巴後，即向姚
    翔竣表示該物並非其欲購買之物品，姚翔竣遂告知林奕衡僅
    係為測試其是否為警員，旋即轉頭示意在上開統一超商新達
    豐門市內之董皓偉交付甲基安非他命予林奕衡，於董皓偉將
    含有如附表一所示甲基安非他命3包之菸盒交付予林奕衡時
    ，林奕衡旋即表明身分而查獲，並當場扣得如附表一、二所
    示之物。
二、案經新莊分局報請臺灣桃園地方檢察署檢察官偵查起訴。
    理   由
壹、證據能力方面：
一、按被告以外之人於審判外之陳述，雖不符刑事訴訟法第159
    條之1至第159條之4之規定，然經當事人於審判程序同意作
    為證據，法院審酌該言詞陳述或書面陳述作成時之情況，認
    為適當者，亦得為證據；當事人、代理人或辯護人於法院調
    查證據時，知有刑事訴訟法第159條第1項不得為證據之情形
    ，而未於言詞辯論終結前聲明異議者，視為有前項之同意，
    刑事訴訟法第159條之5定有明文。查，本判決下列認定事實
    所引用之被告以外之人於審判外所為之供述證據資料（包含
    人證與文書等證據），並無證據證明係公務員違背法定程序
    所取得；而檢察官、上訴人即被告董皓偉（下稱被告）及其
    辯護人對本院審理期日提示之卷證，均不爭執其等證據能力
    （見本院卷第93至94頁），且迄至言詞辯論終結前亦未再聲
    明異議，本案證據資料作成時之情況，核無違法取證或其他
    瑕疵，證明力亦無明顯過低之情形，認為以之作為證據為適
    當，依刑事訴訟法第159條之5規定，自均得作為證據。
二、至於非供述證據部分，檢察官、被告及其辯護人於本院審理
    期日均不爭執其等證據能力（見本院卷第94頁），復均查無
    違反法定程序取得或其他不得作為證據之情形，且經本院於
    審理期日提示予檢察官、被告及其辯護人而為合法調查，應
    認均有證據能力。
貳、實體部分：
一、認定犯罪事實所憑之證據及理由： 
  ㈠上揭犯罪事實，業據被告於警詢、偵查、原審及本院審理中
    均坦承不諱（見偵卷第18至23、122至123頁；原審卷一第33
    5至337、438至440、485頁；本院卷第96至98頁），復經證
    人即共同被告姚翔竣於警詢、偵查及原審審理中證述、證人
    即新莊分局福營派出所員警林奕衡於偵查中證述屬實（見偵
    卷第28至34、127至129、153至154頁；原審卷一第448至451
    、491頁），並有新莊分局福營派出所員警林奕衡於108年5
    月12日出具之職務報告、新莊分局福營派出所（網路巡查）
    通訊軟體Grindr對話譯文一覽表、新莊分局搜索扣押筆錄、
    扣押物品目錄表、扣押物品清單、手機上通訊軟體Grindr、
    LINE對話內容翻拍照片、現場及扣案物照片等件在卷可稽（
    見偵卷第37、47至51、55至64、77至80、219頁），且有如
    附表一、二所示之物扣案可佐。又上開扣案如附表一所示之
    白色或透明晶體3包經送臺北榮民總醫院內科部臨床毒物與
    職業醫學科鑑驗，確檢出含有第二級毒品甲基安非他命成分
    等情，有臺北榮民總醫院108年7月23日北榮毒鑑字第C00000
    00號毒品成分鑑定書1紙附卷可查（見偵卷第223頁），足認
    被告前開任意性自白核與事實相符，應堪採信。
  ㈡按販賣毒品屬嚴重違法行為，苟遭逮獲，後果嚴重，毒販出
    售毒品時無不小心翼翼，不敢公然為之，且甲基安非他命並
    無公定價格，並可任意分裝或增減其份量，是其各次買賣之
    價格，當亦各有差異，或隨供需雙方之資力、關係之深淺、
    需求之數量、貨源之充裕與否、販賣者對於資金之需求程度
    ，以及政府查緝之態度，進而為各種不同之風險評估，而為
    機動性之調整，是其價格標準，自非一成不變，且販賣者從
    各種「價差」或「量差」或「純度」謀取利潤方式，亦有差
    異，然其所圖利益之非法販賣行為目的，則屬相同，並無二
    致。因之販賣利得，除經被告坦承，或因帳冊記載致價量至
    臻明確外，確實難以究其原委。然按一般民眾之普遍認知，
    毒品價格非低、取得不易，且毒品交易向為政府查禁森嚴且
    重罰不寬貸，衡諸常情，倘非有利可圖，殊無必要甘冒持有
    毒品遭查獲、重罰之極大風險，無端親送至交易處所，或於
    自身住處附近交易毒品，抑或購入大量毒品貯藏之理，而平
    添為警查獲之可能。從而，除確有反證足資認定係基於某種
    非圖利本意之關係外，通常尚難因無法查悉其買進、賣出之
    差價，而諉無營利之意思，或阻卻販賣犯行之追訴，致知過
    坦承者難辭重典，飾詞否認者反得逞僥倖，而失情理之平。
    查被告為智識正常之人，對於毒品交易向為檢警機關嚴予取
    締之犯罪當知悉甚稔，苟無利可圖，應無甘冒被查緝法辦重
    刑之極大風險為之；又共同被告董皓偉於原審審理時供稱：
    本案甲基安非他命若成功賣出，每公克可獲利1,500元，伊
    拿1,000元，姚翔竣拿500元等語（見原審卷一第336頁）；
    而被告姚翔竣於原審審理時則供稱：本案甲基安非他命係以
    6,000元購入，若本次成功賣出可獲利3,000元，伊與被告董
    皓偉每人可分得1,500元等語（見原審卷一第450頁），足徵
    被告與共同被告姚翔竣為前開販賣第二級毒品犯行時，主觀
    上確具有販賣甲基安非他命以營利之意圖，應堪認定。
  ㈢綜上所述，本案事證明確，被告上開犯行堪予認定，應予依
    法論科。　       
二、論罪：
　㈠按行為後法律有變更者，適用行為時之法律，但行為後之法
    律有利於行為人者，適用最有利於行為人之法律，現行刑法
    第2條第1項定有明文。查被告行為後，毒品危害防制條例第
    4條第2項、第17條第2項之規定業經總統於109年1月15日修
    正公布，並自同年7月15日生效，其中⒈修正後毒品危害防制
    條例第4條第2項規定「製造、運輸、販賣第二級毒品者，處
    無期徒刑或10年以上有期徒刑，得併科新臺幣1,500萬元以
    下罰金」，而修正前毒品危害防制條例第4條第2項規定「製
    造、運輸、販賣第二級毒品者，處無期徒刑或7年以上有期
    徒刑，得併科新臺幣1,000萬元以下罰金」，修正後新法將
    刑度及罰金分別提高為「無期徒刑或10年以上有期徒刑」、
    「1,500萬元以下」，修正後之新法並非較有利於被告，經
    比較新舊法結果，自以行為時之修正前毒品危害防制條例第
    4條第2項規定有利於被告；⒉修正後毒品危害防制條例第17
    條第2項規定「犯第4條至第8條之罪於偵查及歷次審判中均
    自白者，減輕其刑」，而修正前毒品危害防制條例第17條第
    2項規定「犯第4條至第8條之罪於偵查及審判中均自白者，
    減輕其刑」，修正後新法規定犯毒品危害防制條例第4條至
    第8條之罪之被告，須於偵查及「歷次」審判中均自白，方
    得依該條規定減輕其刑，相較於修正前舊法除偵查中自白外
    ，僅須於審判中曾經自白即可減刑之規定而言，自以修正前
    毒品危害防制條例第17條第2項之規定對被告較為有利。經
    綜合上述比較，以修正前毒品危害防制條例有利於被告，自
    應依刑法第2條第1項前段之規定，適用行為時之修正前毒品
    危害防制條例第4條第2項、第17條第2項之規定論處。
　㈡按甲基安非他命係毒品危害防制條例第2條第2項第2款所規定
    之第二級毒品，依法不得販賣及持有。又刑法上關於販賣罪
    ，祇要被告本身原有販賣之故意，且已著手於販賣行為之實
    行，即應分別情形論以販賣既遂或未遂。倘對造無買受之真
    意，為協助警察辦案、非法奪取買賣標的物或為其他目的而
    佯稱購買，雖事實上不能真正完成買賣，但被告原來既有販
    賣之故意，且已著手於販賣行為，仍應論以販賣罪之未遂犯
    。本案被告以公開暱稱「咖啡 糖果 量販店」登入網路社交
    通訊軟體Grindr，隱含販售毒品暗語之訊息，而伺機販售毒
    品牟利，員警林奕衡佯為購毒買家與被告聯繫，經議定價格
    後，被告與共同被告姚翔竣遂依約前往約定地點與喬裝買家
    之警員林奕衡見面，並欲交付如附表一所示第二級毒品甲基
    安非他命3包，因而為警查獲，足認被告與共同被告姚翔竣
    主觀上原即有販賣第二級毒品甲基安非他命之故意，且客觀
    上已著手於犯罪行為之實行，僅因喬裝買家之警員林奕衡並
    無購買之真意，始不能完成販賣行為，而未遂。核被告所為
    ，係犯修正前毒品危害防制條例第4條第6項、第2項之販賣
    第二級毒品未遂罪。
　㈢被告販賣第二級毒品甲基安非他命前持有甲基安非他命之低
    度行為，為其販賣之高度行為所吸收，不另論罪。
　㈣被告與共同被告姚翔竣間就前開販賣第二級毒品未遂犯行，
    均具有犯意聯絡及行為分擔，應論以共同正犯。
三、刑之減輕：
  ㈠被告雖已著手於上開販賣第二級毒品行為之實施，然未及售
    出即為警查獲致未得逞，為未遂犯，衡酌其犯罪情節，依刑
    法第25條第2項之規定，按既遂之刑度減輕其刑。
  ㈡按犯毒品危害防制條例第4條至第8條之罪，於偵查及審判中
    均自白者，減輕其刑，修正前毒品危害防制條例第17條第2 
    項定有明文。依該規定旨在獎勵犯罪人之悛悔，同時使偵查
    或審判機關易於發現真實，以利毒品查緝，俾收防制毒品危
    害之效；故不論該被告之自白，係出於自動或被動、簡單或
    詳細、一次或多次，並其自白後有無翻異，苟其於偵查及審
    判中均有自白，即應依法減輕其刑。是該條項減刑規定之適
    用，係指偵查及審判中均有自白而言。而所謂自白乃對自己
    之犯罪事實全部或主要部分為肯定供述之意。查被告於警詢
    、偵查、原審及本院均自白上開販賣第二級毒品未遂犯行，
    爰依修正前毒品危害防制條例第17條第2項規定減輕其刑，
    並依刑法第70條、第71條第2項規定遞減之。
 四、上訴駁回之理由：
　㈠原審以被告犯販賣第二級毒品未遂犯行事證明確，適用修正
    前毒品危害防制條例第4條第6項、第2項、第17條第2項、第
    18條第1項前段、第19條第1項、刑法第2條第1項前段、第11
    條、第28條、第25條第2項等規定，並以行為人之責任為基
    礎，審酌被告曾有施用毒品前科，明知毒品足以殘害人之身
    心健康，竟為貪圖不法利益，漠視法令而共同為本案販賣第
    二級毒品未遂犯行，其行為不僅助長他人施用毒品惡習，對
    施用毒品者之身心影響甚鉅，亦使毒品於社會上易於流通，
    增加檢警查緝之困難，危害社會治安及國家法益，所為實不
    可取，本不宜輕縱，惟念被告於犯後尚能坦承犯行，態度良
    好，且本次販毒之數量不多，尚未成功即被查獲，對社會造
    成之現實危害並不明顯，足認被告已有所悔悟，另斟酌其於
    原審審理時所自陳之生活經驗、智識程度、家庭狀況與其他
    一切情狀，量處有期徒刑2年2月；另就沒收部分說明：⒈扣
    案如附表一所示之物，屬查獲之第二級毒品，不問屬於犯罪
    行為人與否，應依修正前毒品危害防制條例第18條第1項前
    段規定宣告沒收銷燬；另扣案之盛裝前開第二級毒品之包裝
    袋3個，因沾附有該盛裝之毒品難以完全析離，併依毒品危
    害防制條例第18條第1項前段規定沒收銷燬；⒉扣案如附表二
    編號1、2所示之行動電話2支（均含SIM卡1張），為被告、
    共同被告姚翔竣所有供其聯繫本案販賣第二級毒品未遂犯行
    所用，爰均依毒品危害防制條例第19條第1 項之規定，宣告
    沒收，經核尚無不合，量刑及沒收之宣告亦稱妥適，應予維
    持。
　㈡被告上訴意旨以其係一時失慮而觸法，非典型販毒者，主觀
    惡性非重，行為態樣所造成之社會危害輕微，其犯罪情狀顯
    可憫恕，倘未酌減其刑，與罪刑相當性及比例原則未符，亦
    無從與其他毒梟首惡之行為有所區隔，以其犯罪之具體情狀
    及行為背景觀之，確屬情輕法重，客觀上容易足以引起社會
    一般人之同情，顯有憫恕之處，應依刑法第59條減輕其刑；
    又其於原審已坦承犯行，原審未將被告之生活狀況納入考量
    ，量處刑度顯然過重云云。惟按犯罪之情狀顯可憫恕，認科
    以最低度刑仍嫌過重者，得酌量減輕其刑，刑法第59條定有
    明文。此雖為法院依法得行使裁量之事項，然非漫無限制，
    須犯罪有其特殊之原因、環境與情狀，參以刑法第57條所列
    10款事項等一切情狀後，在客觀上足以引起一般之同情，認
    為即予宣告法定最低度刑，猶嫌過重者，始有其適用。所謂
    法定最低度刑，固包括法定最低本刑，惟遇有其他法定減輕
    事由者，則指適用該法定減輕事由減輕後之最低度刑而言。
    倘被告別有法定減輕事由者，應先適用法定減輕事由減輕其
    刑後，猶認其犯罪之情狀顯可憫恕，即使科以該減輕後之最
    低度刑仍嫌過重者，始得適用刑法第59條規定酌量減輕其刑
    （最高法院100年度台上字第744號判決意旨參照）。查甲基
    安非他命屬於第二級毒品，一旦成癮即難以根除，並易對其
    個人、家庭甚至社會秩序造成負面影響，而應嚴予禁絕，被
    告行為時年已18歲，依其智識程度及社會經驗，要難諉為不
    知，其縱非以此為業之藥頭，或中、大盤毒梟，然竟恣意販
    賣甲基安非他命予他人，仍屬不該，且難認有何足以引起一
    般同情之特殊原因、環境與情狀，尚無如宣告法定最低度刑
    （販賣第二級毒品未遂部分，經依刑法第25條第2項及修正
    前毒品危害防制條例第17條第2項規定減輕後為有期徒刑1年
    9月），猶嫌過重，而情堪憫恕之情形，自無刑法第59條之
    適用餘地，且原審於量刑時已詳予審酌刑法第57條各款及前
    開所列情狀，予以綜合考量，就被告所犯販賣第二級毒品僅
    判處有期徒刑2年2月，實屬從低度量刑。就刑罰裁量職權之
    行使，既未逾越法律所規定之範圍，亦無濫用權限之情形，
    難遽謂原判決就此部分之量刑有何不當，縱與被告主觀上之
    期待有所落差，仍難指其量刑有何不當或違法。是被告上訴
    請求依刑法第59條規定減刑，及從輕量刑云云，為無理由，
    應予駁回。
據上論斷，應依刑事訴訟法第368條，判決如主文。
本案經檢察官陳建良、林奕瑋提起公訴，檢察官楊淑芬到庭執行
職務。
中　　華　　民　　國　　109 　年　　12　　月　　23　　日
                  刑事第二十三庭 審判長法 官  許永煌
                                       法 官  黃美文
                                       法 官  雷淑雯
以上正本證明與原本無異。
如不服本判決應於收受送達後20日內向本院提出上訴書狀，並應
敘述具體理由；其未敘述上訴理由者，應於上訴期間屆滿後20日
內向本院補提理由書（均須按他造當事人之人數附繕本）「切勿
逕送上級法院」。
                                      書記官   林立柏
中　　華　　民　　國　　109 　年　　12　　月　　23　　日
附錄：本案論罪科刑法條全文
修正前毒品危害防制條例第4條
製造、運輸、販賣第一級毒品者，處死刑或無期徒刑；處無期徒
刑者，得併科新臺幣2千萬元以下罰金。
製造、運輸、販賣第二級毒品者，處無期徒刑或7年以上有期徒
刑，得併科新臺幣1千萬元以下罰金。
製造、運輸、販賣第三級毒品者，處7年以上有期徒刑，得併科
新臺幣7百萬元以下罰金。
製造、運輸、販賣第四級毒品者，處5年以上12年以下有期徒刑
，得併科新臺幣3百萬元以下罰金。
製造、運輸、販賣專供製造或施用毒品之器具者，處1年以上7年
以下有期徒刑，得併科新臺幣1百萬元以下罰金。
前5項之未遂犯罰之。　　　


附表一：
編號 物  品  名  稱 數量 鑑定結果 1 白色或透明晶體 3包 驗前毛重2.8444公克（含3個塑膠袋及6張標籤）；驗前淨重2.1142公克，取樣0.0037公克鑑定用罄，驗餘淨重2.1105公克。檢出第二級毒品甲基安非他命成分。 

附表二：
編號 品名 單位 1 廠牌NOKIA手機（內含門號0000000000號SIM卡1 張；IMEI：000000000000000/57號；000000000000000/57號） 1支 2 iPhone手機（內含門號不詳SIM卡1張） 1支